臺北高等行政法院判決
　　　　　　　　　　　　　　　　　　 95年度簡字第00700號
原　　　告　甲○○
被　　　告　臺北市政府環境保護局
代　表　人　沈世宏（局長）住同上
上列當事人間因廢棄物清理法事件，原告不服臺北市政府中華民
國95年8 月11日府訴字第09584176100 號訴願決定，提起行政訴
訟。本院判決如下：
    主  文
原告之訴駁回。
訴訟費用由原告負擔。
    理  由
一、本件原告起訴後，被告之代表人已由陳永仁變更為沈世宏，
    茲據新任代表人具狀聲明承受訴訟，經核無不合，應予准許
    。
二、按於具體訴訟中，得以自己名義為原告或被告，因而得受本
    案判決之權能，稱「訴訟實施權」。「訴訟實施權」通常歸
    屬於具體爭訟法律關係之主體，又稱當事人適格。而當事人
    適格（訴訟實施權）與「訴訟權能」為不同之概念，前者之
    作用在於排除為他人權利或公共利益而爭訟之資格，後者尚
    須具備個人權益遭受公權力主體作為或不作為侵害之法律上
    處境。是當事人有無提起撤銷訴訟之「訴訟權能」，以行政
    機關作成行政處分而權利或法律上利益受有損害之人為判斷
    ，學理上稱為「相對人理論」。另觀行政訴訟法第4 第1 項
    、第3 項：「人民因中央或地方機關之違法行政處分認為其
    權利或法律上利益受損害者，經依訴願法提起訴願而不服其
    決定，或提起訴願逾3 個月不為決定，或延長訴願決定期間
    逾2 個月不為決定者，得向高等行政法院提起撤銷訴訟。」
    、「訴願人以外之利害關係人，認為第1 項訴願決定，損害
    其權利或法律上之利益者，得向高等行政法院提起撤銷訴訟
    。」亦為相同之規定。而提起撤銷訴訟欠缺「訴訟權能」之
    要件，應認其訴為顯無理由而以判決駁回之。又原告之訴，
    依其所訴之事實，在法律上顯無理由者，行政法院得不經言
    詞辯論，逕以判決駁回之。簡易訴訟程序之裁判得不經言詞
    辯論為之。行政訴訟法第107 條第3 項、第233 條第1 項分
    別定有明文。
三、緣被告所屬大安區清潔隊執勤人員執行垃圾包取締稽查專案
    ，於民國（下同）95年4 月19日6 時許在臺北市大安區○○
    ○路○ 段38號前，發現訴外人吳莉將盛裝廚餘回收物之垃圾
    包任意棄置於行人專用清潔箱旁，違反廢棄物清理法第12條
    第1 項規定，乃拍照採證，並由被告當場掣發95年4 月19日
    北市環安罰字第X452627 號處理違反廢棄物清理法案件舉發
    通知書告發，交由吳莉簽名收執，嗣依同法第50條第2 款規
    定，以95年5 月1 日廢字第J00000000 號執行違反廢棄物清
    理法案件處分書（下稱系爭處分），處吳莉新臺幣1,200 元
    罰鍰。吳莉不服，委由原告於95年4 月21日向被告陳情，經
    被告以95年5 月3 日北市環稽字第09530590100 號函復在案
    。吳莉猶未甘服，乃委任原告為訴願代理人提起訴願，經遭
    駁回。嗣原告以自己之名義，提起本件行政訴訟，主張吳莉
    係志工，其不知情而丟棄豆渣在垃圾箱旁，被告未予勸導即
    予處罰，執勤人員態度惡劣應予制止云云。
四、經查，被告所為系爭處分之相對人係訴外人吳莉，而原告之
    權利或法律上利益並不因系爭處分、訴願決定而受有影響。
    是以，本件原告並非系爭處分之相對人，亦非權益受侵害之
    第三人，故原告不服本件系爭處分、訴願決定，而以自己之
    名義提起行政訴訟，自屬欠缺「訴訟權能」，其訴在法律上
    顯無理由，依首揭規定，應不經言詞辯論，逕以判決駁回之
    。
據上論結，本件原告之訴顯無理由，爰依行政訴訟法第233條第1
項、第236條、第107條第3項、第98條第3項前段，判決如主文。
中　　華　　民　　國　　96　　年　　1 　　月　　 9  　日
                           第四庭　法　官  陳秀
上為正本係照原本作成。
本件以訴訟事件所涉及之法律見解具有原則性者為限，始得於本
判決送達後20日內向本院提出上訴狀並表明上訴理由，如已於本
判決宣示後送達前提起上訴者，應於判決送達後20日內補具上訴
理由（均按他造人數附繕本），且經最高行政法院許可後方得上
訴。
中　　華　　民　　國　　96　　年　　1 　　月　　 9  　日
 　　  　　　　　　　   　　　     書記官  楊子鋒
